臺灣宜蘭地方法院刑事判決
111年度易字第115號
公  訴  人  臺灣宜蘭地方檢察署檢察官
被      告  林凡  



上列被告因毒品危害防制條例案件，經檢察官提起公訴（110年
度毒偵字第1084號），本院判決如下：
    主  文
林凡施用第二級毒品，處有期徒刑伍月，如易科罰金，以新臺幣
壹仟元折算壹日。
其他被訴部分無罪。
    犯罪事實
一、林凡基於施用第二級毒品甲基安非他命之犯意，於民國110
    年10月8日21時許，在新北市○○區○○街0巷00號，以將甲基安
    非他命置入玻璃球吸食器內，用火燒烤後，吸食其所產生煙
    霧之方式，施用甲基安非他命1次。嗣經警採集尿液送驗，
    結果呈安非他命、甲基安非他命之陽性反應，始悉上情。
二、案經宜蘭縣政府警察局宜蘭分局報告臺灣宜蘭地方檢察署檢
    察官偵查起訴。
    理  由
甲、有罪部分
壹、程序部分
    本判決所引用傳聞證據之證據能力，當事人於本院審理程序
    中均表示同意有證據能力（見本院卷第64頁至第65頁、第98
    頁至第100頁）。基於尊重當事人對於傳聞證據之處分權，
    及證據資料愈豐富愈有助於真實發現之理念，審酌該等證據
    作成時並無違法取證或顯不可信之瑕疵，以之作為證據應屬
    適當，依刑事訴訟法第159條之5規定及最高法院104年度第3
    次刑事庭會議決議意旨，認該等證據資料均有證據能力。至
    本判決所引之非供述證據，與本案均有關連性，亦無證據證
    明係實施刑事訴訟程序之公務員以不法方式所取得，依刑事
    訴訟法第158條之4之反面解釋，當有證據能力。
貳、實體部分
一、訊據被告林凡對於上開犯罪事實坦承不諱（見警卷第6頁至
    第9頁、偵卷第43頁至第44頁、本院卷第64頁至第65頁、第9
    8頁、第101頁），並有慈濟大學濫用藥物檢驗中心110年10
    月22日慈大藥字第1101022002號函檢附檢體檢驗總表（見警
    卷第29頁至第30頁）、宜蘭縣政府警察局宜蘭分局尿液檢體
    取樣數簽收纪錄表（見警卷第31頁）各1份在卷可稽，足認
    被告上開自白與事實相符，本件事證明確，被告上開犯行堪
    以認定，應予依法論科。
二、論罪
　㈠核被告所為，係犯毒品危害防制條例第10條第2項之施用第二
    級毒品罪。
　㈡被告因施用而持有甲基安非他命之低度行為，應為施用之高
    度行為所吸收，不另論罪。
　㈢被告本件所為犯行構成累犯，應予加重其刑：
　　⒈被告前因施用毒品案件，經臺灣臺北地方法院以106年度簡
      字第2548號判決處有期徒刑5月確定，於107年3月8日執行
      完畢等情，有臺灣高等法院被告前案紀錄表在卷可稽。被
      告於徒刑執行完畢後，5年內因故意而再犯本案有期徒刑
      以上之罪，屬刑法第47條第1項規定之累犯（參考司法院
      「刑事判決精簡原則」，判決主文不再記載累犯加重事由
      ）。
　　⒉按刑法第47條第1項規定：「受徒刑之執行完畢，或一部之
      執行而赦免後，5年以內故意再犯有期徒刑以上之罪者，
      為累犯，加重本刑至二分之一。」有關累犯加重本刑部分
      ，不生違反憲法一行為不二罰原則之問題。惟其不分情節
      ，基於累犯者有其特別惡性及對刑罰反應力薄弱等立法理
      由，一律加重最低本刑，於不符合刑法第59條所定要件之
      情形下，致生行為人所受之刑罰超過其所應負擔罪責之個
      案，其人身自由因此遭受過苛之侵害部分，對人民受憲法
      第8條保障之人身自由所為限制，不符憲法罪刑相當原則
      ，牴觸憲法第23條比例原則。於此範圍內，有關機關應自
      本解釋公布之日起2年內，依本解釋意旨修正之。於修正
      前，為避免發生上述罪刑不相當之情形，法院就該個案應
      依本解釋意旨，裁量是否加重最低本刑（司法院釋字第77
      5號解釋文參照）。是依上開解釋意旨，本院就被告上開
      構成刑法第47條第1項累犯之事由，就最低本刑部分是否
      應加重其刑一事，自應予以裁量。
    ⒊經查，被告前開構成累犯之違反毒品危害防制條例案件，
      已經刑之執行完畢，然被告竟於本案中猶故意為罪質相同
      之施用毒品行為，足見其法治觀念薄弱，未能確實省思自
      身所為而再犯本案，爰就被告所犯上開犯行，依刑法第47
      條第1項之規定，就最低本刑部分加重其刑。　
　㈣至被告雖於本院審理中稱：本件我所施用之甲基安非他命是
    我與劉世偉於110年10月2日在公園請我施用並留給我的毒品
    ，我後來將剩餘的毒品於110年10月8日施用而遭查獲等語，
    惟按毒品危害防制條例第17條第1項固規定「犯第4條至第8
    條、第10條或第11條之罪，供出毒品來源，因而查獲其他正
    犯或共犯者，減輕或免除其刑」，但所稱「毒品來源」，係
    指被告持有供己犯同條項所列各罪之毒品來源之謂。是倘犯
    販賣毒品罪，自須供出本案所販賣毒品之來源，始足當之。
    而所稱「因而查獲」，則係指被告翔實供出毒品來源之具體
    事證，因而使有偵查（或調查）犯罪職權之公務員知悉而對
    之發動偵查（或調查），並因而查獲而言。因之，所謂「供
    出毒品來源，因而查獲」，必以被告所稱其本案所販賣之毒
    品來源與嗣後查獲之其他正犯或共犯間具有關聯性，始稱充
    足。非謂被告一有「自白」、「指認」毒品來源之人，即得
    依上開規定予以減免其刑。查劉世偉業因被告之供述，遭查
    獲於110年10月2日20時許，販賣價值新臺幣（下同）2000元
    之第二級毒品甲基安非他命予被告一情（即後述被告經起訴
    持有第二級毒品部分），固有臺灣新北地方檢察署檢察官11
    1年度偵字第7507號、第9857號起訴書、臺灣新北地方檢察
    署111年7月5日新北檢增言111偵7507字第1119070313號函各
    1份在卷可稽（見本院卷第77頁至第79頁、第91頁），然綜
    觀全卷則未見劉世偉於上開時、地提供毒品予被告施用之相
    關證據，是難認被告本件施用第二級毒品犯行之毒品來源即
    為劉世偉，自無毒品危害防制條例第17條第1項減輕其刑規
    定之適用。
三、爰審酌被告除前開構成累犯之案件外，前尚有數次毒品前科
    ，明知國家禁絕毒品之法令，其竟無視於此，再犯本件施用
    第二級毒品犯行，足見戒毒意志不堅，所為應予非難；兼衡
    施用毒品屬自戕健康，雖有治安潛在危險，但未直接危害他
    人，被告坦承犯行，高職肄業之智識程度，現以販售蔬果為
    業，離婚，子女均已成年等一切情狀，量處如主文所示之刑
    ，並諭知易科罰金之折算標準。
乙、無罪部分　　
壹、公訴意旨略以：被告明知甲基安非他命具有成癮性、濫用性
    及對社會危害性，屬於毒品危害防制條例所規範管制之第二
    級毒品，係不得非法持有之毒品，竟仍於110年10月2日20時
    許，在新北市新店區碧安公園內，以1千元之代價，向「劉
    世偉」之成年男子購買甲基安非他命1包（毛重0.85公克）
    後，於110年10月8日12時許，宅配寄送至宜蘭縣○○市○○路00
    ○0號住處而持有之。嗣於110年10月8日17時許，經林凡之子
    林上舜，在宜蘭縣○○市○○路00○0號發現上開寄送包裹內藏於
    夾鏈袋內之甲基安非他命1包，而報警處理。因認被告涉犯
    毒品危害防制條例第11條第2項持有第二級毒品罪嫌等語。
貳、按被告未經審判證明有罪確定前，推定其為無罪；犯罪事實
    ，應依證據認定之，無證據不得認定犯罪事實。又不能證明
    被告犯罪者，應諭知無罪之判決，刑事訴訟法第154條、第3
    01條第1項分別定有明文。次按認定犯罪事實所憑之證據，
    雖不以直接證據為限，間接證據亦包括在內，然而無論直接
    證據或間接證據，其為訴訟上之證明，須於通常一般人均不
    致有所懷疑，而得確信其為真實之程度者，始得據為有罪之
    認定，倘其證明尚未達到此一程度，而有合理之懷疑存在時
    ，即難遽採為不利被告之認定（最高法院76年台上字第4986
    號判例【現效力與判決同】意旨參照）。又依刑事訴訟法第
    161條第1項規定，檢察官就被告犯罪事實，應負舉證責任，
    並指出證明之方法。因此，檢察官對於起訴之犯罪事實，應
    負提出證據及說服之實質舉證責任。倘其所提出之證據，不
    足為被告有罪之積極證明，或其指出證明之方法，無從說服
    法院以形成被告有罪之心證，基於無罪推定之原則，自應為
    被告無罪判決之諭知（最高法院92年台上字第128號判例【
    現效力與判決同】意旨參照）。
參、公訴人認被告涉有持有第二級毒品犯行，係以被告於警詢及
    偵查中之供述、扣案甲基安非他命1包（毛重0.85公克）、
    慈濟大學濫用藥物檢驗中心鑑定書等證據方法，為其主要論
    據。
肆、訊據被告固坦承其於上開時、地，向劉世偉購買甲基安非他
    命1包，劉世偉於110年10月8日12時許，宅配寄送至被告位
    在宜蘭縣○○市○○路00○0號住處；嗣於110年10月8日17時許，
    經被告之子林上舜，發現上開寄送包裹內藏於夾鏈袋內之甲
    基安非他命1包，而報警處理等情，然堅詞否認有何持有第
    二級毒品犯行，辯稱：我於110年10月8日有委託林上舜為我
    收取包裹，後來劉世偉寄送的上開包裹係由我媳婦林怡如代
    收，我人在臺北，林怡如他們馬上就去報警了，所以我根本
    沒有拿到劉世偉寄送的甲基安非他命等語。經查：
一、被告於上開時、地，向劉世偉購買甲基安非他命1包，劉世
    偉於110年10月8日12時許，宅配寄送至被告位在宜蘭縣○○市
    ○○路00○0號住處；嗣於110年10月8日17時許，經被告之子林
    上舜，發現上開寄送包裹內藏於夾鏈袋內之甲基安非他命1
    包，而報警處理等情，業據被告於警詢、偵查及本院審理中
    供承在卷（見警卷第6頁至第9頁、偵卷第43頁至第44頁、本
    院卷第64頁至第65頁、第98頁至第100頁），核與證人林上
    舜、林怡如於警詢中之證述相符（見警卷第14頁至第23頁）
    ，並有宜蘭縣政府警察局宜蘭分局扣押筆錄暨扣押物品目錄
    表（見警卷第24頁至第27頁）、宜蘭縣政府警察局宜蘭分局
    111年1月17日警蘭偵字第1100030607號函檢附鑑定書（見偵
    卷第37頁至第40頁）、現場照片、扣案物照片、被告與林上
    舜之對話紀錄翻拍照片（見警卷第32頁至第39頁）各1份在
    卷可稽，足認被告上開供述與事實相符，此部分之事實，首
    堪認定。
二、按刑事法上所稱之「持有」，乃指行為人以支配之意思，將
    物品置於自己事實上得為實力支配下之狀態而言；故「持有
    」云者，必須行為人對該財物有支配之意思，並實際上已將
    之移入於自己事實上得為支配之狀態（即行為中），始足當
    之；次按刑事法上之持有行為，係指行為人對於犯罪構成要
    件所定之物品，具有一定之實質支配或管理能力而言，所重
    者，唯其人與該物間之實力支配關係，不以直接占有為必要
    ，間接亦可，然一旦失去支配力，即無持有可言，時間長短
    、距離遠近，非關重要（最高法院82年度台上字第1135號、
    98年度台上字第7241號、100年度台上字第5121號判決意旨
    參照）。查本件被告向劉世偉購買甲基安非他命後，經劉世
    偉交寄內含甲基安非他命之包裹後，被告即請託其子林上舜
    為其代收包裹，嗣由被告之媳林怡如代收包裹，並與林上舜
    一同開拆後，發現包裹內疑有甲基安非他命，而持之前往宜
    蘭縣政府警察局宜蘭分局進士派出所報案之情，業據被告於
    警詢、偵查及本院審理中供承在卷（見警卷第6頁至第9頁、
    偵卷第43頁至第44頁、本院卷第64頁至第65頁、第98頁至第
    100頁），核與證人林上舜、林怡如於警詢中之證述相符（
    見警卷第14頁至第23頁），此情固堪認定。然觀證人林上舜
    於警詢中陳稱：被告於110年10月8日14時許，有傳訊息跟我
    說要幫他收包裹，如果有收到直接放到他房間，後來我太太
    林怡如跟我說有被告的包裹，後來我拆開後發現裡面有一包
    夾鏈袋，裡面有白色的東西，我懷疑是毒品，就帶到進士派
    出所報案等語（見警卷第14頁至第18頁）；證人林怡如於警
    詢中證稱：我於110年10月8日12時許，有送貨員送來被告的
    包裹由我代收，我因為覺得可疑所以就拆開包裹，發現裡面
    有疑似毒品的夾鏈袋，等林上舜回家一同查看後再帶到進士
    派出所扣案等語（見警卷第19頁至第21頁），是被告於劉世
    偉所寄送之甲基安非他命經警扣案前，並未取得上開甲基安
    非他命，且本件取得劉世偉所寄送包裹之林上舜、林怡如，
    均未經被告告知將代收內有甲基安非他命之包裹，林上舜、
    林怡如於發覺包裹內有疑似毒品之物後，亦未交付被告，而
    係持之前往派出所，是難認林上舜、林怡如有為被告持有甲
    基安非他命之意思，無從認定被告對於扣案甲基安非他命置
    放地點、如何放置等歷程有何支配地位可言，自無從認為被
    告因林上舜、林怡如收受劉世偉所寄送之包裹，而取得對扣
    案甲基安非他命之間接持有。
三、綜上，公訴意旨認被告涉犯持有第二級毒品罪嫌所憑之證據
    ，尚未達於通常一般之人均不致有所懷疑，而得確信其為真
    實之程度，依無罪推定原則，即難據以為被告不利之認定。
    此外，復查無其他積極之證據，足資認定被告確有前揭被訴
    犯行，自屬不能證明被告犯罪，依前開說明，應為被告無罪
    之諭知。　　　
據上論斷，應依刑事訴訟法第299條第1項前段、第301條第1項，
毒品危害防制條例第10條第2項，刑法第11條前段、第47條第1項
、第41條第1項前段，判決如主文。
本案經檢察官劉惟宗提起公訴，檢察官張學翰到庭執行職務。
中　　華　　民　　國　　111 　年　　8 　　月　　17　　日
                  刑事第五庭  法  官  李蕙伶
以上正本證明與原本無異。
本判決為第一審判決，當事人如不服本判決，應於收受送達後20
日內向本院提出上訴書狀（須按他造當事人之人數附繕本）；告
訴人、被害人如不服本判決，應請求檢察官於上訴期間內提出上
訴。若有上訴權人均未提出上訴，待判決確定後本件將送檢察署
執行，檢察署將以傳票或命令告知被告有關執行之事宜，被告勿
庸於收到本判決後即前來本院或檢察署繳納易科罰金或進行其他
執行事項。
  　　　　　　                書記官  陳靜宜　　　　　　
中　　華　　民　　國　　111 　年　　8 　　月　　17　　日
附錄本案論罪科刑法條：
毒品危害防制條例第10條
施用第一級毒品者，處6月以上5年以下有期徒刑。
施用第二級毒品者，處3年以下有期徒刑。